【裁判字號】    99,交聲,1008
【裁判日期】    990709
【裁判案由】    違反道路交通管理處罰條例聲明異議
【裁判全文】
臺灣臺北地方法院交通事件裁定        99年度交聲字第1008號
原處分機關  臺北市交通事件裁決所
異  議  人
即受處分人  甲○○
上列受處分人因違反道路交通管理處罰條例案件，對於臺北市交
通事件裁決所中華民國99年5 月31日所為之處分（原處分案號：
北市裁罰字第裁22-AEY607720號），聲明異議，本院裁定如下：
    主  文
異議駁回。
    理  由
一、按計程車駕駛人，在執業期中，犯竊盜、詐欺、贓物、妨害
    自由或刑法第230 條至第236 條各罪之一，經第一審法院判
    決有期徒刑以上之刑後，吊扣其執業登記證。其經法院判決
    有期徒刑以上之刑確定者，廢止其執業登記，並吊銷其駕駛
    執照，道路交通管理處罰條例第37條第3 項定有明文；次按
    汽車駕駛人，曾依第37條第3 項規定吊銷駕駛執照者，3 年
    內不得考領駕駛執照；汽車駕駛人，因違反本條例及道路交
    通安全規則之規定，受吊銷駕駛執照處分時，吊銷其持有各
    級車類之駕駛執照，道路交通管理處罰條例第67條第2 項、
    第68條分別亦有明定。
二、本件異議人即受處分人甲○○自95年1 月9 日起領有臺北市
    政府警察局核發之計程車駕駛人執業登記證（證號：A02725
    3 ，業經廢止），其在執業期中之97年9 月4 日涉犯刑法第
    339 條第1 項之幫助詐欺取財罪，經本院以98年度易字第17
    00號刑事判決處有期徒刑3 月，並經臺灣高等法院於98年9
    月30日以98年度上易字第2392號判決上訴駁回而確定，經臺
    北市政府警察局以受處分人有「計程車駕駛人在執業期中犯
    詐欺罪經判決確定」之違規行為，依道路交通管理處罰條例
    第37條第3 項規定掣單舉發吊銷其駕駛執照，受處分人向原
    處分機關提出申訴後，經原處分機關函請舉發單位調查結果
    ，仍認受處分人有前開違規行為，原處分機關乃於99年5 月
    31日依前開規定，吊銷受處分人駕駛執照，並自吊銷之日起
    ，3 年內不得重新考領駕駛執照。
三、聲明異議意旨略以：伊於犯罪行為時（97年9 月4 日）並非
    以駕駛計程車為業，而為待業中，方會另行應徵司機受騙，
    故不符合執業期間之要件；且前開判決係易科罰金新台幣（
    下同）9 萬元，亦非有期徒刑，兩者實為不同；又伊駕照種
    類為執業大客車，非計程車，大客車駕照使用範圍較小客車
    廣，如吊銷本人小客車駕照，將使本人大客車駕照一併受到
    吊銷，不符罪刑法定原則，且伊駕駛執業大客車並無與乘客
    資金上往來接觸，吊銷本人執業大客車執照實無理由。況伊
    奉公守法、無肇事記錄，在詐欺一案，伊實則係因誤提供帳
    戶為應徵工作所需，方為提供帳戶，並未為任何詐欺他人行
    為，且該案伊並無得任何利益，現以駕駛為業，家境清寒，
    又需繳交詐欺案之罰金，如遭吊銷執照，實無法生存，無力
    支付日常生活所需費用，為此狀請撤銷原處分，若無法可撤
    ，盼請保留本人執業大客車駕照云云。
四、經查：
（一）受處分人甲○○於95年1 月9 日領有臺北市政府警察局核
      發之計程車駕駛人執業登記證（證號：A027253 ，登記有
      效期限至99年2 月4 日止），於97年9 月4 日因交付郵局
      帳戶之提款卡及密碼予詐欺集團成員，藉此幫助詐欺集團
      於同日詐騙被害人匯款，而涉犯幫助詐欺取財罪，經本院
      判處有期徒刑3 月，上訴後業經臺灣高等法院判決上訴駁
      回，而於98年9 月30日確定等情，有臺北市政府警察局交
      通警察大隊98年6 月7 日北市警交大綜字第09931426200
      號函、本院98年度易字第1700號刑事判決、臺灣高等法院
      98年度上易字第2392號刑事判決在卷可稽。是受處分人確
      有因於執業期中之97年9 月4 日之交付帳戶幫助詐欺行為
      ，經法院判決有期徒刑以上之刑並已確定，其確有違反道
      路交通管理處罰條例第37條第3 項規定之違規事實，堪以
      認定。
（二）按道路交通管理處罰條例第37條之規定意旨，係基於營業
      小客車營運及其駕駛人工作之特性，就駕駛人個人應具備
      之主觀條件，對人民職業選擇自由所為之限制，旨在保障
      乘客之安全，確保社會之治安，及增進營業小客車之職業
      信賴，且營業小客車營運之管理，因各國國情與治安狀況
      而有不同，相關機關審酌曾犯上述之罪者，其再犯比率偏
      高，及其對乘客安全可能之威脅，衡量乘客生命、身體安
      全等重要公益之維護，與人民選擇職業應具備主觀條件之
      限制，而就其選擇職業之自由為合理之不同規定，則為達
      其維護社會安全目的，計程車駕駛人於犯第3 項之罪時，
      事實上是否執業，在所不問。故其所指「執業期中」，乃
      指駕駛人於執業登記證之有效期間內犯第3 項之罪，此觀
      該條文用語係以「執業期中」而非「執業中」，甚且不論
      其行為之種類是否與「執業行為」關連。是前開刑事判決
      確認受處分人之犯罪行為時間為97年9 月4 日，係於前開
      執業登記證之有效期間內，則受處分人確有於執業期中，
      因犯詐欺罪經法院判決有期徒刑確定之事實，堪以認定。
      故受處分人辯稱於交付帳戶時並非以駕駛計程車為業，而
      為待業中，不符合執業期間之要件云云，並非可採。
（三）又前開刑事判決之3 月有期徒刑雖可易科罰金為9 萬元，
      惟仍屬有期徒刑，僅係執行時得以繳納罰金代替徒刑之執
      行，並非處罰金刑，此觀刑法第33條、第41條之規定自明
      ，是受處分人執此指稱並非執行徒刑云云，應有誤解。
（四）再者，道路交通管理處罰條例第68條已明文規定：汽車駕
      駛人，因違反道路交通管理處罰條例及道路交通安全規則
      之規定，受吊銷駕駛執照處分時，吊銷其持有各級車類之
      駕駛執照。查道路交通管理處罰條例第68條之立法理由，
      最終協商通過之道路交通管理處罰條例第68條，係將「吊
      扣或」三字刪除，顯見立法者真意在於汽車駕駛人因違反
      道路交通管理處罰條例及道路交通安全規則之規定，受「
      吊銷駕照」處分者，仍維持一併吊銷其持有各級車類之駕
      駛執照，自為顯明。又汽車駕駛執照區分為小型車、大貨
      車、大客車、聯結車、輕型機車及重型機車駕駛執照等，
      並於小型車以上駕駛執照再區分普通及職業部分，惟其係
      為應我國車輛分類所為之區分，各類駕駛執照應考資格雖
      有不同之經歷需求，但其考驗及格，獲准駕車行駛道路之
      權利則為一致，亦即經處吊銷駕駛執照處分時，不論是否
      為取得較高等級車類之駕駛資格者，均無可持其他等級車
      種駕照再駕車行駛於道路之權利。是以倘有違反前述條例
      相關規定致須接受吊銷駕駛執照處分者，乃其違規行為對
      道路交通秩序之維持及道路交通安全已生較大之影響，故
      前述條例第68條規定吊銷其持有各級車類之駕駛執照，以
      限制其繼續駕車行駛道路之權利，其係屬駕駛行為之限制
      ，並不因所持駕駛執照種類不同而有所差異，則前述條例
      第68條所指吊銷其持有各級車類之駕駛執照，自亦包括受
      處分人所持有之其他車類駕駛資格。是異議意旨所指其持
      有職業大客車駕駛執照不應一併吊銷云云，自不足採。至
      於受處分人所提臺灣高等法院暨所屬法院97年法律座談會
      刑事類提案第40號研討結果，所討論之違規情形與本件不
      同，自無從比附援引，附此敘明。
（五）另以限制營業小客車駕駛人選擇職業之自由，作為保障乘
      客安全、預防犯罪之方法，乃基於現階段營業小客車管理
      制度所採取之不得已措施，俾於維護公共福祉，此有大法
      官釋字第584 號解釋意旨可資參照。又受吊銷駕駛執照而
      限期不得考領駕駛執照之人，仍得於一定期間經過後，向
      公路主管機關申請考領駕駛執照，道路交通管理處罰條例
      第67條第2 項定有明文，是立法者已為衡平考量，使受處
      分人仍有重新考領駕照之機會。再違反道路交通管理處罰
      條例相關規定，致須接受吊銷駕駛執照處分者，意謂其違
      規行為對道路交通秩序之維持及道路交通安全已生較大之
      影響，故同條例第68條規定吊銷其持有各級車類之駕駛執
      照，以限制其繼續駕車行駛道路之權利，其係屬駕駛行為
      之限制，並不因所持駕駛執照種類不同而有所差異，已如
      前述，至受處分人於前述吊銷駕照期間內，縱對其生計維
      持有所影響，然並非不得尋其他工作機會以為謀生，尚難
      以此作為不得吊銷受處分人駕照之事由。
五、綜上所述，本件受處分人為計程車駕駛人，於執業期中，確
    有犯幫助詐欺取財罪，經法院判處有期徒刑確定。從而，原
    處分機關依道路交通管理處罰條例第37條第3 項、第67條第
    2 項、第68條之規定，裁處吊銷受處分人所持有之駕駛執照
    ，3 年內不得考領駕駛執照，尚無違誤。異議意旨猶執前詞
    指摘原處分不當，為無理由，自應將異議駁回。
據上論結，依道路交通案件處理辦法第19條，裁定如主文。
中    華    民    國    99    年    7     月    9     日
                        交通法庭法  官  吳俊龍
上正本證明與原本無異。
如不服本裁定，應於送達後5日內向本院提出抗告狀。
                                書記官  劉俊源
中    華    民    國    99    年    7     月    9     日

司法院資訊處製作；財團法人民間司法改革基金會備份。
